臺灣高等法院臺中分院刑事裁定
111年度毒聲重字第55號
再審聲請人
即受裁定人  張國倫

                    籍設臺中市○○區市○○○路000號(臺中市○○區○○○○○0


上列再審聲請人即受裁定人因違反毒品危害防制條例案件，對於
本院中華民國111年2月15日111年度毒抗字第121號確定裁定（原
審案號：臺灣臺中地方法院111年度毒聲字第46號），聲請重新
審理，本院裁定如下：
    主  文
重新審理之聲請駁回。
    理  由
一、再審聲請人即受裁定人（下稱聲請人）張國倫聲請意旨如附
    件再審異議聲明狀所示。
二、按聲請人向本院所提出之「再審異議聲明狀」，其中案號欄
    記載為「111年度毒抗字第121號」，惟於書狀內容記載「建
    請庭上得依法撤銷原戒治裁定」等語。經本院審酌其書狀之
    全部內容後，應認聲請人係對本院111年度毒抗字第121號駁
    回抗告之確定裁定不服，而聲請尋求救濟，則聲請人既係不
    服本院上開確定裁定，本於「解釋意思表示應探求當事人真
    意，不得拘泥於所用辭句」法理，經核聲請人之真意，同時
    有依毒品危害防制條例第20條之1規定聲請重新審理，故本
    件即應依重新審理程序規定審理本案，合先敘明。
三、經查：
  ㈠聲請人因施用第二級毒品案件，經檢察官聲請觀察、勒戒，
    由臺灣臺中地方法院（下稱臺中地院）以109年度毒聲字第8
    59號裁定令入勒戒處所觀察、勒戒，再經臺中地院於民國11
    1年1月19日以111年度毒聲字第46號裁定令入戒治處所強制
    戒治，其期間為6個月以上，至無繼續強制戒治之必要為止
    ，但最長不得逾1年，嗣因聲請人不服提起抗告，經本院於1
    11年2月15日以111年度毒抗字第121號裁定駁回抗告確定，
    有臺灣高等法院被告前案紀錄表在卷可稽。
　㈡按有無繼續施用毒品傾向之評估標準，並非完全以受勒戒人
    勒戒後之結果為準，勒戒前之各種情況，仍應作為評估之依
    據。依勒戒處所評分說明手冊規定，係以前科紀錄與行為表
    現、臨床評估、社會穩定度，三項合併計算分數，每一大項
    皆有靜態因子與動態因子。而關於有無繼續施用毒品傾向之
    評估標準，法務部因應毒品危害防制條例之修正及109年11
    月18日最高法院刑事大法庭109年度台上大字第3826號裁定
    意旨，業於110年3月26日以法矯字第11006001760號函修正
    頒布「有無繼續施用毒品傾向評估標準紀錄表」、「有無繼
    續施用毒品傾向評估標準評分說明手冊」，上開評分說明手
    冊載明判定之原則：「受觀察勒戒人入所後，經過2週時間
    的觀察、勒戒，由處所及醫療人員依據其各項紀錄、資料及
    觀察勒戒期間之行為表現，加以評分。在勒戒人入所4至6週
    後，可再做一次評估以做必要之評分修正。每一大項皆有靜
    態因子與動態因子。先以靜態因子分數評分，靜態因子分數
    總分在60分（含）以上為『有繼續施用毒品傾向』；60分以下
    ，與動態因子分數相加，如果總分在60分（含）以上，為『
    有繼續施用毒品傾向』」。是聲請人有無「繼續施用毒品傾
    向」，係依具體個案之臨床實務及相關事證等情綜合判定，
    有其相當之專業依據及標準，且涉及專門醫學，又衡酌強制
    戒治之目的，係為協助施用毒品者戒斷毒品之心癮及身癮所
    為之一種保安處分類型，而該評估標準係將與判斷有無繼續
    施用傾向之相關因素加以列舉及量化，適用於每一位受觀察
    、勒戒處分之人，具一致性、普遍性、客觀性，以利執法者
    判定受勒戒人有無繼續施用毒品傾向，倘其評估由形式上觀
    察，無擅斷或濫權等明顯不當情事，法院應予尊重。查本件
    聲請人前經臺中地院以109年度毒聲字第859號裁定令入勒戒
    處所觀察、勒戒後，經法務部○○○○○○○○附設勒戒處所評估結
    果，認其仍有繼續施用毒品之傾向，該評估結果，乃臺中戒
    治所附設勒戒處所相關專業知識經驗人士在聲請人觀察、勒
    戒期間，依其本職學識評估聲請人之前科紀錄與行為表現、
    臨床評估、社會穩定度後所為之綜合判斷，具有科學驗證所
    得之結論，且由形式上觀察，並無擅斷或濫權等明顯不當之
    情事，亦核無偽造或變造之情形，自得資為判斷聲請人有無
    繼續施用毒品傾向之證明。準此，堪認臺中地院依檢察官之
    聲請，裁定令聲請人入戒治處所施以強制戒治，其期間為6
    個月以上，至無繼續強制戒治之必要為止，但最長不得逾1
    年，並無不合，而本院原確定裁定因而駁回聲請人之抗告，
    經核於法亦無違誤。
　㈢聲請人雖以其無家屬親人，就「入所後家人是否訪視」、「
    出所後是否與家人同住」之評估項目並無實現可能為由，指
    摘原確定裁定不當。惟將「入所後家人是否訪視」、「出所
    後是否與家人同住」列入「社會穩定度」計分標準（每項各
    5分，上限5分），係基於有無支援戒癮之支持系統衡量，有
    其合理之專業意見，主要在考量施用毒品者是否有強力之家
    庭支持而得以遠離毒品，而不論家人未訪視或未與家人同住
    之背後原因，究係因受觀察、勒戒人與家人感情疏離，或家
    人之經濟或身體狀況不允許或無家人等其他因素，此均顯示
    受觀察、勒戒人之家人在其入所戒毒過程中，無法提供其精
    神或經濟支持。是以，上開評估標準以聲請人入所後，無家
    人訪視、出所後未與家人同住，予以列計分數，並無不當。
  ㈣依毒品危害防制條例第20條之1第1項規定，觀察、勒戒及強
    制戒治之裁定確定後，有下列情形之一，認為應不施以觀察
    、勒戒或強制戒治者，受觀察、勒戒或強制戒治處分之人，
    或其法定代理人、配偶，或檢察官得以書狀敘述理由，聲請
    原裁定確定法院重新審理：㈠適用法規顯有錯誤，並足以影
    響裁定之結果者。㈡原裁定所憑之證物已證明為偽造或變造
    者。㈢原裁定所憑之證言、鑑定或通譯已證明其為虛偽者。㈣
    參與原裁定之法官，或參與聲請之檢察官，因該案件犯職務
    上之罪，已經證明者。㈤因發現確實之新證據足認受觀察、
    勒戒或強制戒治處分之人，應不施以觀察、勒戒或強制戒治
    者。㈥受觀察、勒戒或強制戒治處分之人，已證明其係被誣
    告者。而本件再審異議聲明狀並未指陳原確定裁定有何符合
    毒品危害防制條例第20條之1第1項第1款規定之適用法規顯
    有錯誤足以影響裁定結果之情事；亦未提出任何可資證明原
    確定裁定所憑證物為偽造或變造，或原確定裁定所憑之證言
    、鑑定或通譯為虛偽，或參與原確定裁定之法官，或參與聲
    請之檢察官，因該案件犯職務上之罪，已經證明，或發現確
    實之新證據足認聲請人應不施以強制戒治，或證明聲請人係
    被誣告之確切事證，自與毒品危害防制條例第20條之1第1項
    第2至6款規定之要件均有不符，尚難認其聲請合於毒品危害
    防制條例重新審理之規定。
四、綜上所述，聲請人提出之主張，客觀上難認足以動搖本院原
    確定裁定之結論，亦與毒品危害防制條例第20條之1第1項各
    款規定並不相符，是聲請人本件重新審理之聲請，為無理由
    ，應予駁回。
據上論斷，應依毒品危害防制條例第20條之1第4項前段，裁定如
主文。　　
中    華    民    國    111   年    3     月    31    日
          刑事第五庭　　審判長法　官　鄭　永　玉
　　　　　　　　　　　　　　　法　官　許　文　碩
　　　　　　　　　　　　　　　法　官　周　莉　菁
以上正本證明與原本無異。
不得抗告。                      
                              書記官  王  朔  姿 
　　　　　　　　　　　　　　　
中　　華　　民　　國　　111 　年　　4 　　月　　1 　　日